臺灣彰化地方法院刑事判決
111年度交簡上字第59號
上  訴  人  臺灣彰化地方檢察署檢察官  
被      告  洪千惠


上列上訴人因被告過失傷害案件，不服本院111年度交簡字第116
8號中華民國111年6月14日第一審簡易判決（原起訴書案號：110
年度偵字第15539號），提起上訴，本院管轄第二審合議庭判決
如下：
    主      文
上訴駁回。
    事實及理由
一、本院審判範圍之說明：
  ㈠按上訴得明示僅就判決之刑、沒收或保安處分一部為之，刑
    事訴訟法第348條第3項定有明文。依該條項之立法說明：「
    為尊重當事人設定攻防之範圍，並減輕上訴審審理之負擔，
    容許上訴權人僅針對刑、沒收或保安處分一部提起上訴，其
    未表明上訴之認定犯罪事實部分，則不在第二審之審判範圍
    。如為數罪併罰之案件，亦得僅針對各罪之刑、沒收、保安
    處分或對併罰所定之應執行刑、沒收、保安處分，提起上訴
    ，其效力不及於原審所認定之各犯罪事實，此部分犯罪事實
    不在上訴審審查範圍」等語。準此，上訴權人就下級審判決
    聲明不服提起上訴時，依現行法律規定，得在明示其範圍之
    前提下，擇定僅就該判決之「刑」、「沒收」、「保安處分
    」等部分單獨提起上訴，而與修正前認為上開法律效果與犯
    罪事實處於絕對不可分之過往見解明顯有別。此時上訴審法
    院之審查範圍，將因上訴權人行使其程序上之處分權而受有
    限制，除與前揭單獨上訴部分具有互相牽動之不可分關係、
    為免發生裁判歧異之特殊考量外，原則上其審理範圍僅限於
    下級審法院就「刑」（包含有無刑罰加重、減輕或免除等影
    響法定刑度區間之處斷刑事由、宣告刑與執行刑、應否諭知
    緩刑）、「沒收」、「保安處分」之諭知是否違法不當，而
    不及於未表明上訴之認定犯罪事實及罪名部分（最高法院11
    1年度臺上字第4081號刑事判決同此意旨）。
  ㈡本案係由上訴人即檢察官提起上訴，依上訴書及檢察官於本
    院準備程序及審理時陳述之上訴範圍，明確表示係就原判決
    量刑過輕提起上訴，參諸前揭說明，本院僅須就原判決所宣
    告之刑有無違法不當進行審理，合先敘明。
二、本案經本院審理結果，認第一審判決之量刑並無不當，應予
    維持，並引用第一審判決書記載之事實、證據及理由（如附
    件）。
三、本件上訴人上訴意旨略以：原審未審酌被告之過失駕駛行為
    ，造成告訴人嚴重傷害，且被告迄今拒不與告訴人和解，毫
    無悔意，態度惡劣；又原審未調查被告自首動機，即論以被
    告合於自首而減刑，亦有未洽。原審量刑過輕，請求撤銷原
    判決等語。
四、按量刑之輕重係屬事實審法院得依職權自由裁量之事項，苟
    已斟酌刑法第57條各款所列情狀而未逾法定刑度，即不得遽
    指為違法。且在同一犯罪事實與情節，如別無其他加重或減
    輕之原因，下級審法院量定之刑，亦無過重或失輕之不當情
    形，則上級審法院對下級審法院之職權行使，原則上應予尊
    重（最高法院85年度臺上字第2446號判決要旨參照）。經查
    ，原審斟酌卷內事證資料，認被告於本件交通事故發生後，
    係報案人或勤指中心轉來資料未報明肇事人姓名，處理人員
    前往現場處理時，肇事人在場，並當場承認為肇事人一節，
    有彰化縣警察局道路交通事故肇事人自首情形紀錄表可佐，
    被告於有偵查犯罪權限之機關或人員知悉其犯罪前，主動向
    員警自首，嗣並接受裁判，符合自首之要件，自得依刑法第
    62條前段之規定減輕其刑。而原審判決亦已敘明量刑係審酌
    被告未注意車前狀況及讓行人優先通行，造成本件交通事故
    ，使告訴人受傷，行為實有不該，兼衡被告前無任何犯罪前
    科紀錄，素行尚佳，及被告犯罪後坦承犯行，然與告訴人就
    賠償金額有差距，調解未能成立，並考量被告本案過失之情
    節、告訴人所受傷勢，及被告陳稱大學畢業、在安親班工作
    、月收入約新臺幣2萬5,000元之家庭經濟生活狀況等一切情
    狀，量處被告拘役20日，並諭知易科罰金之折算標準為1千
    元折算1日。是本院認原審量刑時，已以行為人責任為基礎
    ，就刑法第57條所定各款科刑輕重應審酌之事項，於法定刑
    度範圍內，詳予考量審酌而為刑之量定，並已就檢察官上訴
    書所指摘之內容即裁量是否依自首規定減輕其刑、被告未能
    與告訴人達成和解等情節斟酌在內，並未逾越公平正義之精
    神，亦無濫用裁量職權情事，自與罪刑相當原則無悖，核無
    不合。
五、上訴意旨雖以被告迄今未與告訴人達成和解，認原審量刑過
    輕，另以被告不宜以自首規定減輕其刑，認原審依刑法第62
    條前段規定減輕其刑亦有不當。惟查：被告未能與告訴人達
    成和解，業經原審作為量刑參考之情狀（見前述判決理由）
    ，原審並非漏未審酌上情。又我國自首原採取必減刑之體例
    ，後於民國94年改為「得」減輕其刑，其修法理由略謂：「
    對於自首者，依原規定一律必減其刑，不僅難於獲致公平，
    且有使犯人恃以犯罪之虞。採『得減』主義，既可委由裁判者
    視具體情況決定減輕其刑與否，運用上較富彈性。真誠悔悟
    者可得減刑自新之機，而狡黠陰暴之徒亦無所遁飾，可符公
    平之旨」。被告雖因過失駕駛致人受傷，然並非故意犯罪而
    於犯罪之始即計畫以自首邀集減刑寬典，且事發後並未離開
    現場，與立法所欲排除減刑適用之情形有別。原審裁量後認
    被告得適用刑法第62條前段之規定予以減刑，尚無裁量不當
    之情形，應屬適法。綜上所述，原審量刑並無顯然過輕而違
    背罪刑相當原則之情形，檢察官以原審量刑過輕、裁量不當
    ，請求撤銷原判決，為無理由，應予駁回。
據上論斷，應依刑事訴訟法第455條之1第1項、第3項、第368條
、第373條判決如主文。
本案經檢察官吳曉婷提起公訴，檢察官楊閔傑到庭執行職務。
中　　華　　民　　國　　111 　年　　12　　月　　20　　日
                  刑事第四庭    審判長法官  余仕明
                                法      官  許家偉
                                法      官  林怡君
以上正本證明與原本無異。　　　　　　　　　　　　　　　　
本件不得上訴。 
中　　華　　民　　國　　111 　年　　12　　月　　20　　日
                                書  記  官  馬竹君
臺灣彰化地方法院刑事簡易判決
111年度交簡字第1168號
公　訴　人　臺灣彰化地方檢察署檢察官
被　　　告　洪千惠　女　(民國00年0月0日生)
　　　　　　　　　　身分證統一編號：Z000000000號
　　　　　　　　　　住彰化縣○○鄉○○街0號之4
上列被告因過失傷害案件，經檢察官提起公訴（110年度偵字第1
5539號），因被告自白犯罪，本院認宜逕以簡易判決處刑（原受
理案號：111年度交易字第289號），判決如下：
　　主  文
洪千惠犯過失傷害罪，處拘役貳拾日，如易科罰金，以新臺幣壹
仟元折算壹日。
　　犯罪事實及理由
一、犯罪事實：
(一)洪千惠於民國110年10月7日19時30分許，駕駛車牌號碼000-
    0000號自用小客車，沿彰化縣鹿港鎮鹿東路由東往西方向行
    駛至復興路，欲左轉駛入復興路時，原應注意車前狀況，隨
    時採取必要之安全措施，且轉彎時，需暫停讓行人優先通行
    ，而依當時天侯晴、夜間有照明、柏油路面乾燥無缺陷、無
    障礙物及視距良好等情形，並無不能注意之情事，竟疏未注
    意及此，貿然行駛，適謝素美牽引自行車步行欲由東往西穿
    越復興路，洪千惠閃避不及，與謝素美發生碰撞，致謝素美
    受有背部挫傷、右足挫傷併擦傷等傷害。嗣洪千惠於肇事後
    ，於有偵查權之機關或公務員發覺前，即向前往現場處理之
    員警陳明其為肇事者，並願接受裁判。
(二)案經謝素美訴由彰化縣警察局鹿港分局報告臺灣彰化地方法
    院檢察署檢察官偵查起訴。
二、上開犯罪事實，業據被告洪千惠於警詢、偵查及本院準備程
    序時均坦承不諱，核與告訴人謝素美於警詢、偵查、本院準
    備程序時之證述大致相符，並有道路交通事故現場圖、道路
    交通事故調查報告表㈠、㈡-1、現場蒐證照片、監視器翻拍畫
    面、彰化縣○○○○○○○道路○○○○○○○○○○○號查詢汽車駕駛人、車
    號查詢汽車車籍、彰化基督教醫療財團法人鹿港基督教醫院
    診斷書、本院勘驗筆錄附卷可稽，足認被告前揭任意性自白
    與事實相符，可以採信。本案事證明確，被告犯行洵堪認定
    ，應依法論科。又本院勘驗路口監視器畫面，可見發生碰撞
    當時，告訴人係牽引自行車行站立在行人穿越道旁，並非在
    行人穿越道上，起訴書之記載容有誤會，併予敘明。
三、核被告所為，係犯刑法第284條前段之過失傷害罪。又被告
    於本件交通事故發生後，係報案人或勤指中心轉來資料未報
    明肇事人姓名，處理人員前往現場處理時，肇事人在場，並
    當場承認為肇事人一節，有彰化縣警察局道路交通事故肇事
    人自首情形紀錄表可佐，堪認被告合於自首之要件，爰依刑
    法第62條前段之規定，減輕其刑。　
四、爰審酌被告未注意車前狀況及讓行人優先通行，造成本件交
    通事故，使告訴人受傷，行為實有不該，兼衡被告前無任何
    犯罪前科紀錄，素行尚佳，及被告犯罪後坦承犯行，然與告
    訴人就賠償金額有差距，調解未能成立，並考量被告本案過
    失之情節、告訴人所受傷勢，及被告陳稱大學畢業、在安親
    班工作、月收入約新臺幣2萬5,000元之家庭經濟生活狀況等
    一切情狀，量處如主文所示之刑，並諭知易科罰金之折算標
    準。
五、依刑事訴訟法第449條第2項、第3項，逕以簡易判決處刑如
    主文。
六、如不服本判決，得自收受判決書送達後起20日內向本院提出
    上訴狀，上訴於本院第二審合議庭（須附繕本）。
本案經檢察官吳曉婷提起公訴，檢察官鄭安宇到庭執行職務。
中　　華　　民　　國　　111 　年　　6 　　月　　14　　日
                  刑事第三庭    法  官  胡佩芬
以上正本證明與原本無異。　　　　　　　　　
如不服本判決，得自收受判決書送達後起20日內向本院提出上訴
狀，上訴於本院第二審合議庭（須附繕本）。
告訴人或被害人如對本判決不服者，應具備理由請求檢察官上訴
，其上訴期間之計算係以檢察官收受判決正本之日期為準。
中　　華　　民　　國　　111 　年　　6 　　月　　14　　日
                                書記官  林明俊
附錄本案論罪科刑法條：　
中華民國刑法第284條
因過失傷害人者，處1年以下有期徒刑、拘役或10萬元以下罰金
；致重傷者，處3年以下有期徒刑、拘役或30萬元以下罰金。